【裁判字號】    97,交易,341
【裁判日期】    971014
【裁判案由】    過失傷害
【裁判全文】
臺灣臺北地方法院刑事判決             97年度交易字第341號
公  訴  人  臺灣臺北地方法院檢察署檢察官
被      告  丙○○
上列被告因過失傷害案件，經檢察官聲請逕以簡易判決處刑（97
年度調偵字第403 號），本院認不宜以簡易判決處刑，改依通常
程序審理，判決如下：
    主  文
丙○○因過失傷害人，處拘役貳拾伍日，如易科罰金，以新臺幣
壹仟元折算壹日。
    事  實
一、丙○○於民國96年8月8日12時40分許，駕駛車號BCZ-329 號
    重型機車，沿臺北市○○路由南往北方向行駛，行經臺北市
    信義區○○路○段91號旁之無名巷口，適甲○○駕駛車號BHP
    -421號輕型機車（搭載其胞妹乙○○）在該無名巷口待轉，
    欲等待該路口由東往西方向之號誌轉換為綠燈後，穿越基隆
    路駛入光復南路，丙○○於該處路口由南往北方向號誌由綠
    燈轉換為黃、紅燈之際，未能及時穿越上開路口，而甲○○
    所駕駛該輕型機車業已啟動前行，丙○○本應注意汽車行駛
    時，駕駛人應注意車前狀況，並隨時採取必要之安全措施，
    且依當時為日間自然光、柏油路面濕潤、無缺陷、無障礙物
    、視距良好等情，並無不能注意之情事，詎丙○○竟疏未注
    意其駕駛該重型機車行經上開路口，正值號誌時相轉換之際
    且未能及時穿越該無名巷，而在其前方已有機車啟動，由東
    往西穿越基隆路駛入光復南路，竟仍貿然繼續前行，復未能
    及時採取必要之安全措施，所駕駛該重型機車前車頭撞及甲○○所駕駛該輕型機車之前踏板左側，致甲○○、乙○○當
    場人、車倒地，甲○○因而受有左側踝骨折、左側蜂窩組織
    炎及膿瘍等傷害，乙○○則受有臀部撞傷之傷害（乙○○受
    傷部分未據告訴）。丙○○於肇事後，在有偵查犯罪職權之
    公務員知悉其犯行前，即當場向前來處理車禍事宜之警員承
    認其為肇事者，而自首並接受裁判。
二、案經被害人甲○○告訴及臺北市政府警察局信義分局報告臺
    灣台北地方法院檢察署檢察官偵查起訴。
    理  由
一、訊據被告丙○○就其駕駛該重型機車，於前揭時、地，疏未
    注意車前狀況，復未能及時採取必要之安全措施，不慎撞及
    告訴人甲○○所駕駛之輕型機車而肇事，致使告訴人受有前
    述傷害之事實，已於本院審理時坦承不諱，核與證人即告訴
    人、告訴人之胞妹乙○○於警詢、檢察官偵訊及本院審理時
    證述之情節相符，復有道路交通事故現場圖、道路交通事故
    調查報告表(一)、(二)、交通事故補充資料表各1 紙、交通事故
    談話紀錄表2紙及現場、車損照片6紙在卷可按，足見被告之
    自白確與事實相符，應堪採信。而案發當時為日間自然光、
    柏油路面濕潤、無缺陷、無障礙物、視距良好一節，有前述
    道路交通事故調查報告表在卷可憑，應認被告當時並無不能
    注意之情形。另告訴人確因本件車禍受有前揭傷害，並有臺
    北醫學大學附設醫院出具之診斷證明書1 紙附卷可參，堪認
    屬實。再按，汽車行駛時，駕駛人應注意車前狀況，並隨時
    採取必要之安全措施，道路交通安全規則第94條第3 項定有
    明文，被告駕駛機車上路，依法自應負有前開注意義務，而
    當時既無不能注意之情事，被告卻疏未注意該處路口正值號
    誌轉時相換之際，其未能及時穿越該無名巷，而告訴人業已
    啟動往前穿越基隆路，竟仍貿然駕駛該重型機車繼續前行，
    復未能採取必要之安全措施，因此撞及告訴人所駕駛該輕型
    機車之前踏板左側，致生本件車禍，足見被告確有過失甚明
    。又告訴人因上述車禍，方受有如前所述之傷害，則上開傷
    害與被告之過失行為間，具有相當之因果關係存在，亦屬明
    確。綜上所述，本件事證明確，被告犯行洵堪認定。
二、至公訴意旨另指被告於前揭時、地，因闖越紅燈肇致本件車
    禍，因認被告亦有未遵守號誌指示之過失。惟按告訴人之告
    訴，係以被告受刑事訴追為目的，是其陳述是否與事實相符
    ，仍應調查其他證據以資審認，始得為不利於被告之認定。
    訊據被告堅決否認有何闖越紅燈之事實，雖證人即告訴人及
    其胞妹甲○○於警詢、檢察官偵訊及本院審理時均一致證稱
    被告闖越紅燈等語，然告訴人為本件車禍之被害人，證人乙○○為告訴人之胞妹，關於本件車禍肇事責任之歸屬，均與
    被告立於利害相反之地位，渠等所陳難免偏頗，尚難逕予採
    信。另車禍現場路口西南角雖有1 只交控監看車流監視器，
    惟因角度向北而無法錄下肇事經過一情，業經現場處理警員
    詳載於卷附道路交通事故現場圖內，是關於被告是否因闖越
    紅燈而有未遵守號誌指示之過失一事，因被告與告訴人、證
    人乙○○雙方各執一詞，依罪疑有利於被告之原則，應認被
    告與告訴人雙方機車係在號誌時相轉換之際發生碰撞，本件
    經送請臺北市車輛行車肇事鑑定委員會鑑定結果，亦同此認
    定，有該鑑定委員會97年8月00000000000號鑑定意見書1 紙
    附卷足參，既查無積極證據足認被告有何闖越紅燈之事實，
    難認被告有未遵守號誌指示之過失，附此敘明。
三、核被告所為，係犯刑法第284條第1項前段之過失傷害罪。又
    被告於肇事後，在有偵查犯罪職權之公務員知悉前，即當場
    向前來處理車禍事宜之警員表明其為肇事者而自首並接受裁
    判，有臺北市政府警察局交通事故肇事人自首情形紀錄表1
    紙在卷可資佐憑，應依刑法第62條前段之規定減輕其刑。爰
    審酌被告未曾受有期徒刑以上刑之宣告（有臺灣高等法院被
    告前案紀錄表在卷可按），業於本院審理時坦承有疏未注意
    車前狀況之過失，且其係於號誌轉換之際肇致本件車禍，並
    非因其闖越紅燈所致，足見被告之過失情節尚屬輕微，再參
    酌被告之智識程度、告訴人所受之傷勢尚非嚴重及被告尚未
    與告訴人達成和解等一切情狀，量處如主文所示之刑，並諭
    知易科罰金之折算標準。
據上論斷，應依刑事訴訟法第452條、第299條第1 項前段，刑法
第284條第1項前段、第62條前段、第41條第1 項前段，刑法施行
法第1條之1，判決如主文。
本案經檢察官郭昭吟到庭執行職務。
中    華    民    國    97    年    10    月    14    日
                  交通法庭   法  官  彭慶文
上正本證明與原本無異。
如不服本判決，應於判決送達後10日內向本院提出上訴狀（應抄
附繕本）。告訴人或被害人如對於本判決不服者，應具備理由請
求檢察官上訴，其上訴期間之計算係以檢察官收受判決正本之日
期為準。
                             書記官  陳怡君
中    華    民    國    97    年    10    月    14    日
附錄法條：刑法第284條
中華民國刑法第284條
（過失傷害罪）
因過失傷害人者，處6月以下有期徒刑、拘役或5百元以下罰金，
致重傷者，處1年以下有期徒刑、拘役或5百元以下罰金。
從事業務之人，因業務上之過失傷害人者，處1年以下有期徒刑
、拘役或1 千元以下罰金，致重傷者，處 3 年以下有期徒刑、
拘役或2千元以下罰金。


司法院資訊處製作；財團法人民間司法改革基金會備份。
